臺北高等行政法院裁定
                                    109年度簡上字第182號
上  訴  人　有志貨運物流有限公司


代　表　人　張秋稔（董事）


被 上訴 人  勞動部勞工保險局

代　表　人　鄧明斌（局長）
上列當事人間勞工退休金條例事件，上訴人對於中華民國109年1
0月12日臺灣士林地方法院109年度簡再字第1號行政訴訟判決，
提起上訴，本院裁定如下：
　　主  文
上訴駁回。
上訴審訴訟費用由上訴人負擔。
　　理  由
一、按對於簡易訴訟程序之判決提起上訴，非以其違背法令為理
    由，不得為之，行政訴訟法第235條第2項定有明文。又依同
    法第236條之2第3項準用第243條第1項規定，判決不適用法
    規或適用不當者，為違背法令；而判決有第243條第2項所列
    各款情形之一者，為當然違背法令。是當事人對於地方法院
    簡易訴訟程序之判決上訴，如依行政訴訟法第236條之2第3
    項準用第243條第1項規定，以判決有不適用法規或適用不當
    為理由時，其上訴狀或理由書應表明原判決所違背之法令及
    其具體內容；若係成文法以外之法則，應揭示該法則之旨趣
    ，倘為司法院解釋，則為揭示該解釋之字號或其內容。如以
    行政訴訟法第236條之2第3項準用第243條第2項所列各款情
    形為理由時，其上訴狀或理由書，應揭示合於該條項各款之
    事實。上訴狀或理由書如未依此項方法表明者，即難認為已
    對簡易訴訟程序之判決之違背法令有具體之指摘，其上訴自
    難認為合法。
二、緣上訴人於民國104年2月13日與臺北市立美術館（下稱北美
    館）簽立勞務採購契約-104年度「展覽場管理服務案」，並
    派遣正式及代理人員至北美館提供勞務。惟經被上訴人審查
    ，以上訴人未依規定申報派遣服務之勞工呂○蓉等17名在職
    期間提繳勞工退休金，被上訴人爰以105年12月6日保退三字
    第10560359800號函，請上訴人於106年1月2日前改善在案，
    詎上訴人逾期仍未補申報呂○蓉等17名提繳勞工退休金，被
    上訴人遂以上訴人違反勞工退休金條例（下稱勞退條例）第
    18條規定，依同條例第49條規定，於106年1月10日以保退三
    字第10660003560號裁處書（下稱原處分），處上訴人罰鍰
    新臺幣2萬元。上訴人不服，提起訴願，遭訴願決定駁回後
    提起行政訴訟，經臺灣士林地方法院（下稱原審）以106年
    度簡字第31號行政訴訟判決（下稱原一審判決）駁回其訴，
    上訴人仍不服，經本院以107年度簡上字第130號判決（下稱
    原確定判決）駁回上訴。上訴人復以原確定判決有行政訴訟
    法第273條第1項第1款、第11款之再審事由，向本院提起再
    審之訴，其中行政訴訟法第273條第1項第1款部分，經本院
    以108年度簡上再字第7號判決駁回再審之訴確定；至行政訴
    訟法第273條第1項第11款部分，則以108年度簡上再字第7號
    裁定移送原審審理。經原審109年度簡再字第1號行政訴訟判
    決（下稱原判決）駁回其訴，上訴人仍表不服，遂提起本件
    上訴。
三、本件上訴人對於原判決提起上訴，其主張略以：
  ㈠本件上訴人與北美館代班人員間不存在人格從屬性，原確定
    判決有消極不適用法規之瑕疵。又原審認上訴人與代班人員
    有經濟上從屬性，與客觀事實不合，且本件代班人員均為北
    美館正班人員面試及任用，並全面介入代班人員之訓練、監
    督，將代班人員融入北美館之組織體，原審卻強解代班人員
    納入上訴人組織體，並認上訴人符合勞工保險條例第6條第1
    項第2款強制保險規定、僱傭關係存在於上訴人與代班人員
    間等情，有違背法令及消極不適用法規事由存在。
  ㈡縱使原審107年度簡字第6號行政訴訟判決（下稱107簡字第6
    號判決）作成於原確定判決之後，上訴人仍認為屬於行政訴
    訟法第273條第1項第11款、第12款之再審事由，得依法聲請
    再審，此部分經本院認許才以108年度簡上再字第7號裁定移
    送原審審理，足見原判決所持理由與本院相左，難謂有理。
    又107簡字第6號判決為勞工保險及就業保險罰鍰事件，縱與
    本件勞退條例之爭訟起因有別，然兩者法律客觀事實與爭點
    均相同，原判決認兩者無關並以之為駁回理由，顯然率斷。
    而107簡字第6號判決將該案之訴願決定及原處分關於勞保罰
    鍰部分撤銷，足證原處分確有不當。
  ㈢依行政訴訟法第273條第1項第1款及第2款規定可知，當事人
    以該規定為由提起再審之訴，不受學理上「爭點效」之拘束
    。前程序的判決認上訴人與代班人員存在僱傭關係下受僱人
    親自履行特徵，以之涵攝本件，適用法規顯有錯誤；且原處
    分與勞工保險條例施行細則第27條第1項及勞動基準法第2條
    第3款規定所用最低月投保薪資計算方式不合。另本件上訴
    人均配合北美館指示辦理，實難歸責於上訴人，上訴人無故
    意過失，原處分多次裁處有違比例原則，然原處分卻為原審
    所認，原判決承用前程序的判決所認，以上訴人未依法表明
    再審理由，並非事實，所作判決認事用法顯有未當。
  ㈣本件代班人員並非上訴人僱用人員，且本案尚在行政救濟程
    序中，被上訴人竟未先通知上訴人改善，即逕自接續開立裁
    處書逾15次，原處分認事用法顯有不當，後續訴願決定及本
    件相續判決，顯屬難採等語。並聲明：訴願決定及原判決均
    撤銷。
四、經核，原判決業已論明原一審判決業已依調查之結果，依證
    據取捨及認定事實之職權行使，而為本件之判斷。況原一審
    判決於107年4月24日宣判，上訴人所指107簡字第6號判決則
    於107年6月29日宣判，當無可能為原一審判決之判決基礎（
    依行政訴訟法第236條之2第3項準用同法第254條第1項規定
    ，高等行政法院為法律審，原確定判決應以事實審及＜按應
    係「即」之誤繕＞原第一審判決確定之事實為判決基礎），
    遑論107簡字第6號判決為勞工保險及就業保險罰鍰事件，核
    與本件勞退條例無涉。是原確定判決並非以107簡字第6號判
    決為判決基礎，上訴人主張該判決屬行政訴訟法第273條第1
    項第11款所稱「民事或刑事判決及其他裁判或行政處分」，
    原確定判決有行政訴訟法第273條第1項第11款之再審事由，
    即非有據等語。上訴理由所陳，雖以原判決違背法令為由，
    惟核其上訴理由，無非說明其對於原處分、原一審判決、原
    確定判決不服及重述其於原審已主張而為原判決所不採之理
    由，並執其主觀法律見解，就原審所為論斷或指駁不採者，
    仍執陳詞爭議，並泛言原判決有不適用法規或適用法規不當
    之違背法令，與適用法規顯有錯誤之違背法令事由云云，難
    認已具體說明原判決有何不適用法規或適用法規不當之情形
    ，並揭示該法規之條項或其內容，及合於行政訴訟法第236
    條之2第3項準用第243條第2項所列各款之事實。依首開規定
    及說明，應認其上訴為不合法。
五、至於上訴人稱本件勞退條例事件係與107簡字第6號判決勞工
    保險及就業保險罰鍰事件之客觀事實與爭點均相同一節。然
    經核前者係上訴人逾期未為其所屬17名勞工申報提繳勞工退
    休金而遭被上訴人處罰，而後者則為上訴人未為其所屬16名
    勞工申報參加勞工保險與就業保險費而遭勞動部處罰，二事
    件之客觀事實已有所不同；況且107簡字第6號判決之所以將
    關於勞工保險罰鍰處分部分予以撤銷，係肯認以最低月投保
    薪作為上訴人應為其所屬16名勞工申報月投保薪資，並據以
    核算上訴人所應繳勞工保險與就業保險罰鍰金額之基礎，並
    無不法，惟就該勞工保險罰鍰處分金額計算基礎所憑認之上
    訴人應繳職業災害保險金額，並未正確適用104年度之陸上
    運輸行業之職業災害保險費率0.38%以作為計算該罰鍰處分
    之基礎，卻誤予適用105年度之保險費率0.4%，故據此撤銷
    該勞工保險罰鍰處分。是前揭勞工保險罰鍰處分之違誤，顯
    與本件勞退條例事件毫無關係（蓋因違反勞退條例之罰鍰金
    額與職業災害保險費率全然無涉），上訴人卻一再執詞堅稱
    兩者之事實基礎及爭點均相同，而認為107簡字第6號判決關
    於勞工保險罰鍰處分撤銷，本件勞退條例事件亦必然有誤，
    實屬無稽，附此敘明。
六、據上論結，本件上訴為不合法。依行政訴訟法第236條之2第
    3項、第249條第1項前段、第104條、民事訴訟法第95條、第
    78條，裁定如主文。
中　　華　　民　　國　　110　 年　　9　　 月　　30　　日
            　　　　臺北高等行政法院第六庭
                              審判長法  官  陳心弘
                                    法  官　郭銘禮
                                    法  官　林淑婷
上為正本係照原本作成。
不得抗告。
中　　華　　民　　國　　110　 年　　10　　月　　6　　 日
      　　　                    　　書記官  黃玉鈴